【裁判字號】    94,簡上,256
【裁判日期】    950217
【裁判案由】    傷害
【裁判全文】
臺灣臺北地方法院刑事判決             94年度簡上字第256號
上  訴  人
即  被  告  甲○○
                    （現另案於臺灣臺北監獄執行中）
上列上訴人即被告甲○○因傷害案件，不服本院中華民國94年10
月20日94年度簡字第2227號第一審簡易判決（聲請簡易判決處刑
案號：94年偵字第13299號），提起上訴，本院第二審合議庭認
為不得以簡易判決處刑，改適用通常程序，自為第一審判決如下
：
    主  文
原判決撤銷。
甲○○無罪。
    理  由
一、聲請簡易判決處刑之意旨略以：被告甲○○之父張錦鐘與吳
    志雄前因傷害案件涉訟，故被告與吳志雄間已有嫌隙。吳志
    雄於民國94年5月16日上午10時45分許，為準備訴訟資料，
    在臺北市○○區○○路62巷口前攝影，被告見狀遂予阻止，
    而與吳志雄發生衝突；嗣吳志雄之妻乙○聽聞二人爭執，便
    前來勸阻，詎被告竟基於普通傷害之犯意，徒手出拳毆打乙○並將其推倒在地，使乙○受有左前胸部紅腫之傷害。因認
    被告甲○○涉有刑法第277條第1項之傷害罪嫌。
二、按犯罪事實應依證據認定之，無證據不得認定其犯罪事實，
    又不能證明被告犯罪者，應諭知無罪之判決，刑事訴訟法第
    154條第2項、第301條第1項定有明文。次按，認定犯罪事實
    應憑積極證據，倘積極證據不足以為不利於被告事實之認定
    時，即應為有利被告之認定，更不必有何有利之證據，最高
    法院著有30年上字第816號判例。所謂「積極證據足以為不
    利於被告事實之認定」者，依同院76年台上字第4986號判例
    意旨，係指據為訴訟上證明之全般證據資料，在客觀上已達
    於通常一般之人均不致有所懷疑，而得確信被告確曾犯罪之
    程度；若未達到此一程度，而有合理之懷疑存在，即無從為
    被告有罪之確信時，自應為被告無罪之判決。至告訴人之指
    訴，係以使被告受刑事訴追為目的，是以告訴人之指訴為證
    據方法，除其指訴須無瑕疵，且應有查與事實相符之佐證，
    始得資為判決之基礎，亦經最高法院著有52年台上字第1300
    號及61年台上字第3099號判例可資參照。而所謂無瑕疵，係
    指被害人所為不利被告之陳述，與社會上一般生活經驗或卷
    存其他客觀事實並無矛盾而言；另所謂就其他方面調查認與
    事實相符，非僅以所援用之旁證足以證明被害結果為已足，
    尤須綜合一切積極佐證，除認定被告確為加害人之可能外，
    在推理上無從另為其他合理原因之假設，有一不合於此，即
    不能以被害人之陳述作為論斷之證據。況刑事訴訟法第161
    條第1項亦規定，檢察官就被告犯罪事實，應負舉證責任，
    並指出證明之方法，是檢察官對於起訴之犯罪事實，應負提
    出證據及說服之實質舉證責任，倘其所提出之證據，不足為
    被告有罪之積極證明，或其指出證明之方法，無從說服法院
    以形成被告有罪之心證，基於無罪推定之原則，自應為被告
    無罪判決之諭知，最高法院亦著有92年度台上字第128號判
    例可資參照。
三、訊據被告甲○○固坦承於上揭時、地，與告訴人乙○之夫吳
    志雄間因吳志雄攝影一事發生爭執，惟堅詞否認有何傷害之
    犯行，辯稱：伊沒有毆傷乙○，當時伊在車上做資源回收分
    類處理，沒有持任何凶器、只有持工具去除塑膠袋、繩子之
    類垃圾，不知道乙○受傷如何、與乙○沒有仇怨及財務糾紛
    ，當日乙○與其丈夫手持照相機著義交執勤制服對伊工作情
    形及貨車停放情形連續拍照，並以言語挑釁、企圖阻擋伊貨
    車出貨，並要求司機出示證件才引起爭執等語。上訴意旨並
    謂：案發地點（台北市○○路62巷口）與乙○住處（台北市
    ○○路53號4樓）間之距離至少有100公尺，乙○如何在家中
    聽聞上訴人與其夫吳志雄發生爭執並前來阻止？乙○於警詢
    所言明顯有違常情。
四、檢察官認被告甲○○涉有刑法第277條第1項之傷害罪嫌，無
    非係以：前揭犯罪事實業據證人即告訴人乙○於檢察官偵訊
    時結證屬實，核與證人吳志雄所述之情節大致相符，並有聯
    合醫院和平院區出具之診斷證明書一紙在卷可稽，並以證人
    丁○○、丙○○之供述為據。
五、再查：
  (一)告訴人乙○於94年5月16日警詢時稱：「我是於當日上午10
    時40分許聽到樓下有人在爭吵的聲音，下樓察看時發現是我
    先生和西藏路64號資源回收商之人在現場發生爭執，所以我
    便上前勸阻，後來對方即推了我一把後，並出拳毆打我胸前
    一下」云云，於檢察官94年9月2日偵訊時稱：「被告在他家
    即西藏路62巷巷口打我，時間為早上10時許。當日我發現我
    先生和被告吵架，我跑下去看，被告要打我先生，我告知他
    不要打，被告也打我的左胸口。被告是用拳頭打我的。（檢
    察官問：當時有圍觀民眾？）沒有。我沒有大聲叫嚷，我一
    下去，他打完我先生後就打我了，沒有他人看到，我先生也
    沒有看到」云云；於本院95年1月17日審判時則稱：「當天
    我在我家4樓聽到吵鬧聲，我下樓看，看到被告和我先生在
    吵架，我叫張先生不要和我先生吵了，被告就很快的用右手
    打了一下我的左前胸，然後就跑掉，他手腳很快，打了一下
    就跑掉了。當時我有摔倒。他用拳頭打到我的左胸部。我不
    知道他打（我先生）哪個地方」云云。告訴人於警詢指稱被
    告推她一把後，再出拳毆打她胸前一下，並未指稱被告係在
    其勸阻被告毆打其先生或其叫被告不要和其先生吵了之後，
    被告突然出手毆打其胸部，於檢察官偵訊時竟稱：被告要打
    我先生，我告知他不要打，被告也打我的左胸口‧‧‧我一
    下去，他打完我先生後，就打我了云云，於本院審理更稱：
    看到被告和我先生在吵架，我叫張先生不要和我先生吵了，
    被告就很快的用右手打了我的左前胸云云，其前後就被告係
    於何時毆打她之指述顯然不一。
  (二)又依告訴人乙○所述，其既是在阻止被告與其先生吵架，其
    先生吳志雄當時即仍在現場，如被告當時確有出手毆打告訴
    人胸部一拳，且使告訴人摔倒，告訴人之自然反應應是大聲
    叫嚷，以引起其先生之注意，或迅速前去告知其先生，要其
    先生爭回一口氣，然告訴人於檢察官偵訊竟稱其沒有大聲叫
    嚷，顯與常情有違。且衡以經驗法則，倘被告係於毆打告訴
    人之夫吳志雄時，因告訴人前去勸架而出手毆打告訴人，依
    被告當時之情緒高昂，其自不可能僅出手一下即善罷干休，
    且告訴人又豈可能在被告出手時未立即反應，並馬上與被告
    理論呢？是告訴人之指述確實悖於常情。
  (三)再證人吳志雄於94年7月15日警詢證稱：「我正在照相時張
    玉榮救一直推我，不讓我拍照，又要出拳打我時，剛好我太
    太乙○擋著我而被打中左胸部，造成受傷情形‧‧‧（警員
    問：當時你是否親眼目睹甲○○毆打乙○？經過情形如何？
    ）我當時因正在照相沒有親眼目睹，是事後我太太才告訴我
    他得左胸很痛，他才告訴我甲○○打他胸部一拳」云云，其
    先稱是被告要出拳打他時，剛好告訴人乙○擋著他而被打中
    左胸部，造成受傷情形，後改稱沒有親眼目睹，前後所述顯
    然矛盾！其於檢察官94年9月2日偵訊時又證稱：「當時我用
    照相機拍照，因為我和被告的父親涉訟，被告不讓我拍，結
    果就打我、推我，後來我太太下來，被告就往我太太的身上
    打，打了幾拳我不清楚，因為被告打我太太我沒看到，因為
    剛好我在照相」等語，足見證人吳志雄確實未見到被告有出
    手毆打告訴人乙○之情形，其所稱被告毆打乙○一節乃聽聞
    自乙○之供述，屬傳聞證據，且與告訴人乙○之指述不一致
    ，自不得採為本案判決之依據，公訴人以告訴人之指述核與
    證人吳志雄所述之情節相符，並據此為被告不利認定之依據
    ，或有未洽。
  (四)再比對告訴人乙○與證人吳志雄證述之內容，告訴人乙○於
    檢察官偵訊時稱當時沒有圍觀民眾，然證人吳志雄於檢察官
    94年9月2日偵訊時證稱：「（當時是否有其他人圍觀？）有
    的，都是被告叫的人來阻止我拍照」等語，二人所述顯然矛
    盾。而證人丁○○於檢察官偵訊係證稱：「94年05月16日早
    上大約10時許，因為被告之父告吳志雄之事，刑事組要我去
    作筆錄，所以我才去找被告當時是10點至11點左右。當時我
    只是站在他家門口，我站了大約1、20分鐘左右。（檢察官
    問：你當日是否有看到在庭的證人？）我是先看到吳先生，
    後來才看到乙○，相隔了15分鐘。當時甲○○在車上工作，
    吳志雄一直在照像，吳志雄不滿被告還要告，甲○○後來就
    走過去，吳志雄說話時口氣不太好，後來吳志雄的太太下來
    ，乙○和甲○○間並沒有發生何事，後來大家都很大聲，之
    後就散開了。（檢察官問：你去製作筆錄之案件是何案？）
    是張錦鐘告吳志雄傷害的案件。我一直站在門口。我有看到
    整個過程。（檢察官問：你是否有看到有人揮拳的動作？）
    沒有，但是當場現場有一台很高的貨車，貨車沒有擋到我的
    視線」等語，且證人丁○○於本件案發當日上午11時30分許
    ，確實曾因被告父親張錦鐘控告吳志雄涉嫌傷害案件而前往
    台北市政府警察局中正第二分局製作筆錄，有該分局調查筆
    錄1份在卷可稽（見偵查卷第44、45頁），又證人丙○○僅
    係因聽見被告、告訴人及吳志雄之衝突，始回頭一瞥，並未
    見聞全部經過，是證人丁○○、丙○○之證言，並不足為認
    定被告有傷害犯行之證據。
  (五)綜上所述，告訴人指述之內容既有所矛盾，且有悖於常情常
    理之處，是其為訴訟上之證明，顯非無合理可疑，尚未達於
    認定被告確有如告訴人所述之傷害犯行之程度，證人之證言
    亦不足為認定被告犯罪之證據。此外，復查無其他積極證據
    可認定被告有聲請簡易判決處刑意旨所指之傷害犯行，不能
    證明被告犯罪，揆諸前揭說明，自應為被告無罪之判決。原
    審認定被告有傷害人之身體犯行，而為被告有罪之判決，尚
    有未洽，被告上訴意旨指摘原判決不當，求為撤銷改判，為
    有理由，自應由本院撤銷原判決，改適用第一審通常程序，
    諭知被告無罪之判決。
據上論斷，應依刑事訴訟法第455條之1第1項、第3項、第452條
、第364條、第369條第1項前段、第301條第1項，判決如主文。
本案經檢察官楊仲萍到庭執行職務
中    華    民    國    95    年    2    月    17    日
                  刑事第一庭  審判長法  官  陳興邦
                                    法  官  劉素如
                                    法  官  林春鈴
以上正本證明與原本無異。
如不服本判決，應於判決送達後10日內，向本院提出上訴狀。
                                    書記官  羅欣宜
中    華    民    國    95    年    2    月    17    日


司法院資訊處製作；財團法人民間司法改革基金會備份。
